臺灣高等法院刑事判決　　　　　　　　　　　　　九十一年度上易字第一七三一號
　　上　訴　人　臺灣板橋地方法院檢察署檢察官
　　被　　　告　乙○○
右上訴人因傷害案件，不服臺灣板橋地方法院九十一年度易字第三四七號，中華民國
九十一年五月二十一日第一審判決（起訴案號：臺灣板橋地方法院檢察署九十年度偵
字第二０二四八號）提起上訴，本院判決如左：
    主  文
上訴駁回。
    理  由
一、公訴意旨略以被告乙○○與甲○○原為朋友關係，於民國九十年七月二十五日，
    二人相約由被告駕駛自用小客車一同前往新竹縣關西鎮六福村遊樂區（下稱六福
    村）遊玩，於當日晚上八時許，被告與甲○○在六福村因故發生口角，遂各自離
    去；嗣甲○○於同日晚上九時左右，在六福村內，因聽到被告透過廣播要甲○○
    回停車場，而返回停車場，詎被告一見到甲○○，即掌摑甲○○耳光，並將甲○
    ○推入車內毆打，甲○○雖衝出車外逃跑，被告仍繼續加以追打，致甲○○受有
    頭部外傷、左眼眶瘀傷、耳鳴等傷害，因認被告涉犯刑法第二百七十七條第一項
    普通傷害罪嫌，公訴人認乙○○涉有上開之罪嫌，乃以告訴人甲○○之指訴及卷
    附財團法人天主教聖保祿修女會醫院之診斷證明書乙紙為據。
二、按犯罪事實應依證據認定之，無證據不得推定其犯罪事實，又不能證明被告犯罪
    者，應諭知無罪之判決，刑事訴訟法第一百五十四條、第三百零一條第一項分別
    定有明文；所謂認定犯罪事實之證據，係指足以認定被告確有犯罪行為之積極證
    據而言，該項證據自須適合於被告犯罪事實認定，始得採為斷罪資料；又苟未能
    發現相當證據，或證據不足以證明，自不能以推測或擬制之方法，以為裁判基礎
    ，最高法院二十九年上字第三一０五號及四十年台上字第八六號判例意旨可資參
    照；又告訴人之指訴，係以使被告受刑事訴追為目的，是其陳述是否與事實相符
    ，仍應調查其他證據以資審認，最高法院亦有五十二年台上字第一三○○號判例
    可憑。訊據被告堅決否認有何傷害甲○○之犯行，辯稱：我未於九十年七月二十
    五日在六福村毆打甲○○，甲○○所受傷勢與我無關等語。經查：告訴人於九十
    年九月十日所撰刑事告訴狀記載：「當晚九時四十分許告訴人回到停車場時，被
    告『已在車上等候』，告訴人『坐進小客車前座』，被告不分青紅皂白以右手掌
    摑告訴人左臉數下，『又抓告訴人頭撞轎車前座玻璃』，告訴人脫離轎車往前跑
    ，被告由後追趕，抓到告訴人又是一輪耳光，告訴人心理怕不敢反抗。」（見他
    字卷第九頁），嗣告訴人於九十年十二月二十四日檢察官訊問時陳稱：「九十年
    七月二十五日我們到六福村玩，約晚上八點左右，我們兩人因細故口角，就各自
    散去，九點左右聽到廣播說在停車場有人等我，我就到停車場，『他就打我耳光
    』，打開車門『把我推進車裡面』繼續毆打，後來我跑出來，他又追我繼續打我
    」（見偵字卷第六頁），復於九十一年二月五日原審訊問時指稱：「晚上九點多
    我聽到廣播回到停車場，我要去開車門，被告在車外，扯破我的雨衣，用力打我
    左臉很多下，『抓住我的頭撞車窗玻璃』，『再把我推入車內用腳踹我肚子』，
    我掙脫跑出車外，他又追上來打我頭部及臉部，再把我拖回車上，我就把車門全
    部關上，他在車外，我們僵持很久，他拿路邊的鐵棍要敲玻璃，我才把門打開，
    他上車把車開走。」（見原審卷第二一頁），由上析之，被告究係先於車內毆打
    告訴人後，因告訴人逃至車外，而再於車外毆打告訴人，或係先於車外毆打告訴
    人，再將告訴人推進車內毆打？被告究係在車外或車內抓住告訴人頭部撞擊車窗
    玻璃？被告有無以腳踹告訴人之肚子？告訴人前後所述不一，尚難遽予採信，且
    被告與告訴人二人又共同回去告訴人之住處同住，如有告訴人所述在六福村遊樂
    區被被告毆打，豈有歡迎被告去同住之理，況告訴人經法務部調查局測謊鑑定結
    果，於陳稱案發時其於六福村停車場遭乙○○毆打時，呈情緒波動反應，研判說
    謊，有該局九十一年四月九日調科參字第○九一○○○八一三五０號測謊報告書
    乙份在卷可參，足見告訴人之所述尚難認與事實相合，又告訴人雖提出財團法人
    天主教聖保祿修女會醫院診斷證明書乙紙（見他字卷第十頁），惟此僅能證明告
    訴人受有頭部外傷、左眼眶瘀傷、耳鳴等傷害，尚不足以認定告訴人此等傷勢即
    係遭被告於六福村毆打所致，且上開診斷證明書乃記載告訴人係於九十年七月二
    十七日至該醫院門診治療，而告訴人指稱被告傷害之日期係九十年七月二十五日
    ，相隔有二日之久，則上開傷勢與被告間之關連性自屬薄弱，況告訴人於偵查中
    尚曾指稱案發當天晚上，其與被告自六福村返回桃園縣八德市告訴人住處，被告
    在其住處以拳頭毆打其臉部數拳等情，果如告訴人所述為真，則上開傷勢亦有可
    能為被告於桃園縣八德市告訴人住處毆打告訴人所致，而與本件起訴之被告在六
    福村之行為無關，公訴人所舉證據尚不足證明被告有公訴人所指之傷害犯行，此
    外，復查無其他積極證據足認被告有上開傷害犯行，自難僅憑告訴人片面指訴而
    入被告於罪，揆諸依前揭說明，本件不能證明被告犯罪，應諭知被告無罪之判決
    。至告訴人所另指訴被告於案發當晚自六福村返回桃園縣八德市其住處時，在告
    訴人住處毆打其乙節，雖經法務部調查局測謊結果認告訴人此部分之指訴無情緒
    波動之反應，研判未說謊，惟此部分未據起訴，而本案依起訴書記載之起訴犯罪
    事實既應諭知無罪之判決，則該部分即與本案間無如連續犯之裁判上一罪關係，
    本院自不得併予審究。
三、公訴人上訴意旨雖以告訴人於偵審中所為指述均屬一致，及測謊結果之證據證明
    力如何，非可以盡信等。惟查告訴人之指述有如上述之瑕疵，已足影響其告訴之
    可信性；又測謊鑑定，係依一般人在說謊時，會產生遲疑、緊張、恐懼、不安等
    心理波動現象，乃以科學方法，由鑑定人利用測謊儀器，將受測者之上開情緒波
    動反應情形加以紀錄，用以判別受測者之供述是否真實，故測謊鑑定，倘鑑定人
    具備專業之知識技能，復事先獲得受測者之同意，所測試之問題及其方法又具專
    業可靠性時，該測謊結果雖不能採為有罪判決之唯一證據，但仍得供裁判之佐證
    ，至其證明力如何，事實審法院自得依職權自由判斷之，本件告訴人之測謊結果
    ，綜合其他事證以觀，尚難認定告訴人之指訴與事實相符，原審經審理結果，認
    無其他積極證據足資證明被告有公訴人所指之前開犯行，而為被告無罪之諭知，
    尚無不合，是公訴人上揭之上訴為無理由，應予駁回。
據上論斷，應依刑事訴訟法第三百六十八條判決如主文。
本案經檢察官蔡瑞宗到庭執行職務。
中      華      民      國     九十一   年    八       月       六     日
                                  臺灣高等法院刑事第十七庭
                                      審判長法  官  吳  明  峰
                                            法  官  許  錦  印
                                            法  官  許  宗  和
右正本證明與原本無異。
不得上訴。
                                   書記官  廖  艷  莉
中      華      民      國     九十一   年              月              日
